【裁判字號】    97,上訴,2767
【裁判日期】    970805
【裁判案由】    殺人未遂等
【裁判全文】
臺灣高等法院刑事判決                97年度上訴字第2767號
上  訴  人  臺灣板橋地方法院檢察署檢察官
上  訴  人
即  被  告  甲○○
選任辯護人  扶助律師葉忠雄
上列上訴人因被告殺人未遂等案件，不服臺灣板橋地方法院96年
度訴字第4056號，中華民國97年4月25日第一審判決（起訴案號
：臺灣板橋地方法院檢察署96年度偵字第21658號），提起上訴
，本院判決如下：
    主  文
上訴駁回。
    事  實
一、甲○○前因違反毒品危害防制條例案件，經臺灣板橋地方法
    院於民國93年9月22日以93年度簡上字第445號判處有期徒刑
    六月確定，並於94年7月11日執行完畢。詎猶不知悔改，明
    知可發射子彈具有殺傷力之改造槍枝及子彈，係槍砲彈藥刀
    械管制條例第4條第1項第1款、第2款所管制之槍彈，非經中
    央主管機關許可，不得無故持有之，竟仍基於持有可發射子
    彈具殺傷力之改造手槍、子彈之犯意，於93年間（起訴書誤
    為95年間），在臺北縣五股鄉○○道旁某處，以新臺幣（下
    同）三萬五千元之代價，向真實姓名年籍不詳綽號「國良」
    之成年男子，購買具殺傷力之仿BERETTA廠92FS型半自動改
    造手槍一支、制式子彈二顆，而自96年3月23日起，無故持
    有上開槍彈（甲○○自93年間起至96年3月22日持有上開槍
    、彈之犯行，為前案既判力效力所及）。嗣於96年9月20日
    下午2時10分許，經警持搜索票搜索其位於臺北縣土城市○
    ○路3號之住處，當場起出上開槍彈，始查知上情。
二、案經臺北縣政府警察局中和分局報告臺灣板橋地方法院檢察
    署檢察官偵查起訴。
    理  由
壹、有罪部分
一、證據能力部分按被告以外之人於審判外之言詞或書面陳述，
    除法律有規定者外，不得作為證據。被告以外之人於審判外
    之陳述，經當事人於審判程序同意作為證據，法院審酌該言
    詞陳述或書面陳述作成時之情況，認為適當者，亦得為證據
    。當事人、代理人或辯護人於法院調查證據時，知有第159
    條第1項不得為證據之情形，而未於言詞辯論終結前聲明異
    議者，視為有前項之同意，刑事訴訟法第159條第1項及第15
    9條之5分別定有明文。查本案卷內被告以外之人於審判外之
    陳述，檢察官、被告及其選任辯護人均未爭執其得為證據之
    資格（見本院97年6月30日準備程序筆錄），且迄本院辯論
    終結前，復未就該等證據之證據能力聲明異議，本院審酌上
    開證據並無違法取得之程序瑕疵，復無證明力過低等情形，
    依法均具有證據能力。
二、訊據上訴人即被告甲○○對於未經許可，持有可發射子彈具
    有殺傷力之改造槍彈等情，業據其於警詢、偵查、原審及本
    院審理時坦承不諱（見偵查卷第8頁、第77至79頁，原審卷
    第41頁，本院97年6月30日準備程序筆錄），並有搜索、扣
    押筆錄、扣押物品清單各一紙可稽。扣案之手槍一枝（含彈
    匣壹個，槍枝管制編號0000000000號），經鑑定後認係仿BE
    RETTA廠92FS型半自動手槍所製造之槍枝，換裝土造金屬槍
    管而成，擊發功能正常，可供擊發適用子彈使用，認具殺傷
    力；扣案子彈二顆，認均係口徑九mm制式子彈，採樣一顆試
    射，可擊發，認具殺傷力等情，有內政部警政署刑事警察局
    96年10月30日刑鑑字第0960146993號槍彈鑑定書一紙在卷可
    稽（見偵查卷第121至124頁），足認被告前揭自白與事實相
    符，堪予採信，本案事證明確，被告犯行已堪認定，自應依
    法論科。
三、核被告甲○○所為，係犯槍砲彈藥刀械管制條例第8條第4項
    之未經許可持有改造手槍罪及同條例第12條第4項之未經許
    可持有子彈罪。被告以一持有行為，同時持有改造手槍及子
    彈，觸犯構成要件不同之罪名，為想像競合犯，應從一重之
    持有改造手槍罪論處。被告有如事實欄所述之論罪科刑及執
    行紀錄，有本院被告前案紀錄表一紙在卷可按，其於有期徒
    刑執行完畢後，五年內故意再犯本件有期徒刑以上之罪，為
    累犯，應依刑法第47條第1項規定加重其刑。
四、原審本於同上事證，認被告未經許可，持有可發射子彈具有
    殺傷力之改造槍彈犯行，罪證明確，適用槍砲彈藥刀械管制
    條例第8條第4項、第12條第4項，刑法第11條前段、第55 條
    、第47條第1項、第42條第3項、第38條第1項第1款等規定，
    並審酌被告前有麻藥、賭博、毒品、槍砲等累累前科，素行
    不佳，明知槍械性質上屬高度危險之物品，法律明文規定非
    經主管機關許可不得擅自持有，雖未查得因使用本案槍械而
    造成實質傷亡，然其無視公權力，對社會治安構成嚴重威脅
    ，兼衡其犯罪動機、目的、所生危害，犯後尚知坦承犯行，
    態度尚可等一切情狀，量處有期徒刑三年四月，併科罰金新
    臺幣二十萬元，並就罰金部分諭知易服勞役之折算標準。扣
    案具有殺傷力之改造手槍一枝（含彈匣壹個，槍枝管制編號
    0000000000號）、鑑驗所餘之9mm制式子彈一顆，均屬違禁
    物，應依刑法第38條第1項第1款之規定宣告沒收；至採樣擊
    發之9mm制式子彈一顆，已無殺傷力，喪失違禁物之性質，
    爰不為沒收之諭知。經核於法尚無不合，量刑亦屬妥適。被
    告以原審量刑過重為由，提起上訴，自無理由，應予駁回。
五、末查，被告前曾因於93年10月底某日，在臺北縣金山鄉某處
    ，以三萬五千元之代價，向真實姓名年籍不詳、綽號「國良
    」之成年男子，購買具殺傷力仿BERETTA廠84型半自動手槍
    製造之玩具手槍換裝土造金屬槍管改造而成之改造手槍一枝
    （含彈匣一個），及具殺傷力之改造子彈二顆（彈頭直徑分
    別為7.9mm、8.7mm，同時購入之另外二顆子彈，經鑑定結果
    認不具殺傷力）而無故持有上開槍彈之犯行，經本院於96年
    3月22日以95年度上訴字第4709號判決判處有期徒刑一年六
    月，併科罰金新臺幣五萬元，並於同年5月3日判決確定，有
    該案判決影本一份附於原審卷97頁可考。被告辯稱本案槍、
    彈，係與該前案之槍、彈同時買入、持有，經核卷證資料所
    示，被告為此供述，尚非全無可信，是被告自93年10月底某
    日迄96年3月22日間持有本案槍、彈之犯行，應為本院95 年
    度上訴字第4709號判決既判力效力所及，故起訴書所指被告
    自95年間起至96年3月22日間持有本案槍、彈之犯行，原應
    為免訴之諭知，惟因與前揭有罪部分具有法律上一罪知關係
    ，爰不另為免訴之諭知，附此敘明。被告選任辯護人辯護稱
    應為前案既判力所及，並無可採，附此指明。
貳、無罪部分
一、公訴意旨另以：被告甲○○於96年7月9日19時50分許，夥同
    一真實姓名年籍不詳之成年男子，二人矇面前往乙○○經營
    位於臺北縣中和市○○道路旁（臺北縣中和市○○路四十張
    加油站後方）之廢土轉運站並進入該廢土轉運站中之貨櫃屋
    內，由其中一人喝令當時在該屋中之乙○○蹲下，乙○○恐
    遭不測作勢欲蹲下之際，快速往門口奔逃，甲○○明知近距
    離朝人射擊恐造成被槍擊中之人死亡，竟基於殺人犯意持捷
    克CZ廠75型手槍（持有槍彈部分另經臺灣桃園地方法院檢察
    署偵辦中）對乙○○射擊一槍，並擊中乙○○之左臂，造成
    乙○○受有左前臂穿刺傷合併神經及肌腱斷裂、左橈骨骨折
    之傷害，經送醫急診後，始倖免於難。嗣於96年7月19日21
    時20分許，經警因另案之毒品案件在桃園縣龜山鄉○○村○
    ○○路104號地下一樓查獲上開槍枝，並比對彈底特徵紋痕
    相符，始查知上情。因認被告此部分所為，係犯刑法第271
    條第2項、第1項之殺人未遂罪嫌等情。
二、按犯罪事實應依證據認定之，無證據不得認定犯罪事實。又
    不能證明被告犯罪者，應諭知無罪之判決，刑事訴訟法第15
    4條第2項、第301條第1項分別定有明文。次按事實之認定，
    應憑證據，如未能發現相當證據，或證據不足以證明，自不
    能以推測或擬制之方法，為裁判基礎，最高法院40年台上字
    第86號判例可資參照。又認定犯罪事實，所憑之證據，雖不
    以直接證據為限，間接證據亦包括在內，然無論直接或間接
    證據，其為訴訟上之證明，須於通常一般之人均不致於有所
    懷疑，而得確信其為真實之程度者，始得據之為有罪之認定
    ，倘其證明尚未達到此一程度，而有合理性懷疑之存在時，
    即無從為有罪之認定，亦有最高法院76年台上字第4986號判
    例可資參照。且被害人之陳述固得採為認定犯罪事實之證據
    資料，然須無瑕疵，且就其他方向調查又與事實相符，始得
    採為科刑之基礎；而所謂無瑕疵，係指被害人所為不利被告
    之陳述，與社會上一般生活經驗或卷附其他客觀事證並無矛
    盾而言；至所謂就其他方面調查認與事實相符，非僅以所援
    用之證據足以證明被告犯行為已足，仍應調查其他補強證據
    ，以證明被害人陳述確有相當之真實性，而為通常一般人均
    不致有所懷疑，即須綜合一切直接及間接證據，除認定被告
    確為加害人之外，在推理上無從另為其他合理原因之假設，
    始得據為有罪之認定。
三、公訴意旨認被告涉有殺人未遂犯行，無非係以被告於警詢及
    偵查中之供述，佐證被告持有本件扣案槍枝，及自96年起至
    查獲時止有使用門號0000000000號手機之事實；證人許銘龍
    於警詢、偵查中之證詞，佐證本案捷克CZ廠75型手槍（槍枝
    管制編號0000000000號）及同時起出之子彈十七顆為被告持
    有之事實；以證人即告訴人乙○○於警詢及偵查中之指述，
    佐證被告矇面持槍進入前揭廢土轉運站之經過，及射殺告訴
    人乙○○之經過；以證人黃志成於警詢中之證述，佐證門號
    0000000000係甲○○所使用之事實；以乙○○之亞東紀念醫
    院診斷證明書一份，佐證告訴人遭被告射殺，致受有左前臂
    穿刺傷合併神經及肌腱斷裂、左橈骨骨折等傷害，經送醫急
    診後，已無大礙之事實；以內政部警政署刑事警察局96年9
    月1日刑鑑字第0960117454號槍彈鑑定書、及該局96年9月19
    日刑鑑字第0960132370號函，佐證比對現場彈殼一顆係扣案
    之捷克CZ廠75型手槍（槍枝管制編號0000000000號）所擊發
    之事實；以刑案現場照片四張，佐證被告於案發前之96年7
    月6日曾至被害人經營之廢土轉運站勘查現場之事實；以門
    號00000000號行動電話通調閱查詢單，佐證被告於案發時在
    案發現場之事實，及之後為避免查緝，改以簡訊聯絡之事實
    ，為其主要論據。
四、訊據被告堅決否認有何此部分犯行，辯稱：伊與乙○○並無
    怨隙，亦無利害衝突，並無加害之可能，伊固曾於96年7月6
    日與李家安共同前往乙○○經營之棄土場，由李家安與乙○
    ○討論轉運廢土之事，但伊僅在旁等候，並未藉機勘查現場
    ，至96年7月9日案發前後，因伊在案發現場附近之其他棄土
    場洽談轉運廢土事宜，所以手機通聯紀錄才會出現在該區域
    等語。經查：
  (一)證人即告訴人乙○○於原審審理時證稱：因為96年7月9日案
    發時之歹徒係蒙面犯案，無從辨識其等面貌... 警詢中指認
    被告與歹徒身高、體型相似，係因96年7月9日案發當時之監
    視錄影畫面中，照到開槍歹徒有點駝背... 伊沒有辦法確定
    開槍的人是否是在庭的被告等情（見原審卷第75至77頁），
    是證人乙○○之指認，所稱歹徒特徵與被告近似乙節，尚非
    顯著之特徵，尚無從排除誤認之可能。
  (二)經原審依職權勘驗卷附之96年7月6日錄影光碟（即檢察官所
    舉『刑案現場照片四幀』翻攝來源），顯示被告隨另二人自
    畫面左方步行出現，另二人有交談及指點周圍之動作，被告
    距離該二人約一步，獨自在一旁站立抽煙，三人曾短暫移出
    畫面左方，嗣後被告一人獨自由畫面左方再次出現，曾多次
    改變方向站立，並於約1至2公尺之小範圍內走動，其間眼望
    不同方向，未許再朝畫面左方移動而離開畫面等情，有原審
    97年1月11日勘驗筆錄在卷可稽（見原審外放證物），依被
    告僅於他人身旁有小範圍移動，並未顯示有四處勘查路徑等
    節，亦無從認定被告有檢察官所指「勘查現場」之事實。
  (三)證人乙○○於原審審理時亦證稱：在其廢土場附近一公里內
    就有三、四家廢土場，最近距離三百公尺等情（見原審卷第
    78頁），是被告辯稱96年7月9日在案發現場附近之其他棄土
    場洽談轉運廢土事宜，所以手機通聯紀錄才會出現在該區域
    之情，亦非絕無可信。
  (四)被告固於警詢中自承係於96年7月19日被捕前約二週，自綽
    號「無牙」之男子處取得歹徒射擊證人乙○○所用之捷克CZ
    廠75型手槍，依推算即為96年7月4、5日許取得（見偵字第2
    1658號卷第9頁，原審97年1月11日勘驗筆錄），起訴書以此
    佐認本案捷克CZ廠75型手槍於96年7月9日為被告持有之事實
    ，然此無非係依被告自行推估之時間為據，被告供述時間是
    否絕對正確，尚非無疑，更無從據此認定被告即為96年7 月
    9日持該槍前往乙○○住處之人。
  (五)再經原審依職權向臺北縣政府警察局中和分局調取證人乙○
    ○向警方提供之96年7月9日案發現場監視錄影光碟（共檢送
    六片），當庭勘驗結果，並未顯示有與案情相關之畫面（見
    原審卷第122頁），再詢問證人乙○○則證稱：雖當時確實
    攝得槍擊畫面，然監視錄影經燒錄二片光碟後，一片提供警
    方，一片自己留存，然伊自行留存部分亦已找不到等情（見
    原審卷第124頁），是亦無從以此方式查得本案佐證。
五、從而，本案證人乙○○既未能明確指認行兇之人，檢察官所
    舉其他佐證暨本院依職權調查部分，均尚未能推翻被告辯詞
    並超越合理懷疑，已見前述，是被告此部分犯行尚屬不能證
    明，應依法為無罪之諭知。
六、綜上，本件依公訴人所舉卷內各項事證，尚無法使本院達到
    被告有殺人未遂行為之確信。揆諸前揭刑事訴訟法及最高法
    院所示「罪證有疑，利於被告」之法則，自不能遽認被告有
    何公訴人所指犯行。此外，復查無其他積極證據足資認定被
    告之犯行，原審因而以被告犯罪不能證明，諭知被告無罪，
    經核並無不合。檢察官以被害人遭槍擊之住所拾獲之彈殼，
    經比對後，與被告持有之槍枝彈痕相吻合為由，提起上訴，
    固非無見，然彈痕相吻合，僅係客觀之物理跡證，何人係於
    案發當時持有擊發槍枝之人，始足為認定本案犯行之行為人
    ，依卷內事證既無法排除非被告所為之合理懷疑，即不能認
    定係被告所為之犯行，是其上訴，為無理由，應予駁回。
據上論斷，應依刑事訴訟法第368條，判決如主文。
本案經檢察官賴俊雄到庭執行職務。
中    華    民    國    97    年    8     月    5     日
                  刑事第十庭審判長法  官  楊炳禎
                                  法  官  李春地
                                  法  官  朱光仁
以上正本證明與原本無異。
被告就殺人未遂部分不得上訴，其餘如不服本判決，應於收受送
達後10日內向本院提出上訴書狀，其未敘述上訴之理由者並得於
提起上訴後10日內向本院補提理由書（均須按他造當事人之人數
附繕本）。
                                  書記官  王宜玲
中    華    民    國    97    年    8     月    19    日


司法院資訊處製作；財團法人民間司法改革基金會備份。
